【裁判字號】    92,聲判,71
【裁判日期】    920717
【裁判案由】    聲請交付審判
【裁判全文】
臺灣臺北地方法院刑事裁定                         九十二年度聲判字第七一號
    聲  請  人  乙○○
    代  理  人  秦玉坤律師
    被      告  甲○○
右列聲請人因被告竊盜等案件，不服臺灣高等法院檢察署檢察長中華民國九十二年三
月六日九十二年度上聲議字第一０二九號駁回聲請再議之處分（原不起訴處分案號：
臺灣臺北地方法院檢察署九十一年度偵續一字第三一八號），聲請交付審判，本院裁
定如左：
    主  文
聲請駁回。
    理  由
一、按告訴人不服上級法院檢察署檢察長或檢察總長認再議為無理由而駁回之處分者
    ，得於接受處分書後十日內委任律師提出理由狀，向該管第一審法院聲請交付審
    判；法院認為交付審判之聲請不合法或無理由者，應駁回之，刑事訴訟法第二百
    五十八條之一第一項、第二百五十八條之三第二項前段分別定有明文。
二、本件聲請人乙○○以被告甲○○涉犯竊盜等罪，先後向臺北市政府警察局中山分
    局及臺灣臺北地方法院檢察署檢察官提出告訴，經該檢察署檢察官為不起訴處分
    後，聲請人不服聲請再議，經臺灣高等法院檢察署檢察長以再議無理由，而於民
    國九十二年三月六日駁回再議，聲請人於同年月二十八日收受臺灣高等法院檢察
    署處分書後之同年四月七日向本院聲請交付審判，未逾法定不變期間，合先敘明
    。
三、聲請人原告訴意旨略以：被告甲○○係中央當舖之負責人，於八十五年九月十一
    日，聲請人持車牌號碼ＢＴ－００三三號ＢＭＷ牌自用小客車、珠寶一批市價約
    值新臺幣（下同）六百五十萬元、八十年開國套幣一套、鑽錶一只市價約值六十
    萬元、支票二張共計五十萬元、移新股票三十張及二只戒子市價約值八十萬元等
    物，向被告典當共一百萬元，詎被告意圖取得不法利益，以每十天為一期，收取
    十八分高利。旋於八十六年七月間，告訴人贖回上開自小客車，被告復萌不法所
    有之意圖，於同年九月三十日下午四時許，在臺北市○○○路○段六十九巷口處
    ，趁無人注意之際，竊取聲請人所有之上開自用小客車，得手後據為己有，並於
    八十七年五月二十六日將該車過戶予案外人林順安，且拒不返還上開珠寶等財物
    ，因認被告涉有竊盜、重利及侵占等罪嫌。
四、臺灣臺北地方法院檢察署檢察官偵查結果認為：
（一）侵占部分：
      聲請人指訴被告侵占其珠寶等財物乙節，此為被告所否認，並辯稱珠寶業已遭
      搶等語，復提出臺北市政府警察局大同分局建成派出所之受理刑事案件報案三
      聯單、發生刑案紀錄表、刑事案件損失財物紀錄表為證，依該等文件均為公文
      書，故被告所辯應屬非虛，是該批珠寶既已遭搶，被告即無侵占之可能。
（二）重利部分：
      聲請人指訴被告收取顯不相當之高額利息云云，雖聲請人稱其已交付八十五年
      九月二十日、八十五年九月二十二日、二十七日到期之臺灣中小企業銀行為付
      款人之面額為四萬元、一萬二千元、十萬元、八十五年十月一日到期之彰化商
      業銀行松山分局為付款人之三萬元、八十五年十月五日八萬四千元、八十五年
      十月五日三萬一千五百元、八十五年十月十七日七萬二千元、八十五年十月十
      八日之十萬元、八十五年十二月三十一日之臺北銀行永吉分行三萬元之總計共
      五十六萬五百元等九張支票予被告作為支付利息之用，並有於八十五年十一月
      一日、八十五年十一月二十七日及八十五年十一月二十八日分別匯款三萬元、
      二萬元及一萬一千元予被告等情，惟依聲請人所稱上開支票，時間緊接，僅隔
      二日、五日及八日不等，與聲請人指述被告十日收取一次利息不符，況依被告
      提出之卷附銀行存摺內容以觀，上開支票中之四萬元、十萬元及八萬四千元亦
      經被告提示遭退票，此外，聲請人復未能提出任何清償或回贖車輛之清償證明
      ，自難僅憑聲請人之指訴，即遽認被告有何重利犯嫌。
（三）竊盜部分：
      聲請人既未能提出回贖該自小客車之清償證明，被告在該車輛流當後，將該自
      小客車以一百萬元之價格出售予其妻林偲妤之兄林順安（原處分誤載為其妻弟
      林棋安），並由林偲妤為辦理過戶手續，此亦經林順安及林偲妤到庭供述明確
      ，並有林順安提出匯款單為據。至聲請人提證之證人即遠東商銀行員王培君以
      書面證稱，該車分期款繳清後至核發塗銷證明前，有人前來要求代領，惟經伊
      向聲請人求證後，並未發給該人，伊無法指認該人為誰等語，則聲請人所指有
      人要求代領車籍資料一事縱屬真實，仍無法具體證明確係被告所為。又聲請人
      指稱該車其已報警備案失竊，惟依證人即宜蘭監理處承辦人朱菁華到庭證稱，
      聲請人指述車輛，在伊承辦時從資料查詢中，僅得知有車牌失竊紀錄，而依當
      時規定，只要有車主之
      乙份為證，再查該車自聲請人典當後，應即為被告持續持有中，此有證人陳麗
      華到庭證述看過被告於八十六年五至八月間駕駛過該車等語明確，且有被告所
      提該車於八十六年七月二十二日下午十五時二十五分在臺北市○○路○段二三
      七號前因違規併排停車遭警取締所開立之臺北市○○○○道路管理事件告發通
      知單影本一紙附卷為憑，倘該車已經聲請人贖回，則被告怎可能再持有該紙告
      發通知單？益足證明被告不可能於八十六年九月三十日竊取前開汽車。另聲請
      人既稱贖回該車，則經追問聲請人該車遺失之經過，聲請人僅謂該車贖回後伊
      即回去南部一兩個月，將該車停放在伊臺北市住○○○路口，以致遭竊云云，
      惟前開汽車係屬ＢＭＷ二千四百九十四ＣＣ之高級轎車，性能良好，在國內南
      北奔馳，應不成問題，且依一般情況，亦以駕車回南部較合乎情理，因聲請人
      所述回南部之時間並非節慶之日，路況良好，實無不駕車之理由，益徵聲請人
      所述情事係屬虛偽不實。
    綜上所述，被告所辯非虛，堪可採信，自難僅憑聲請人片面指訴即遽認被告有何
    犯嫌，此外復無其他積極證據足資證明被告犯罪，本件應認被告犯罪嫌疑尚有不
    足。
五、聲請人不服，聲請再議，經臺灣高等法院檢察署檢察長審核結果認為：
（一）原檢察官調查相關證據而認定被告所保管之珠寶已遭不詳姓名者強盜而喪失占
      有，有臺北市政府警察局大同分局建成派出所受理刑事案件報案三聯單影本、
      發生刑案記錄表影本及刑事案件損失財物紀錄表影本在卷可稽，原檢察官並未
      否定被告有保管該批珠寶，是本件已無必要傳喚陳姓負責人以證明被告有保管
      該批珠寶。
（二）聲請人所簽發之三張支票經提示遭退票，無論聲請人有無以現金贖回，原檢察
      官調查結果發現聲請人歷次簽發支票之時間間隔僅有二日、五日、八日，與聲
      請人所謂被告每十天收取一次利息等情節不符，而認被告所涉重利罪嫌不足，
      採證認事並無不洽，至於有無退票、有無贖回，本無關閎旨。
（三）聲請人於檢察事務官詢問時供稱：當初典當時並未將車籍資料交給被告，至八
      十六年六月間始將系爭汽車之車籍資料交給被告，而
      告等語（見九十年偵續一字第三一八號卷第四十一頁反面），又查被告因該車
      已流當，而於八十六年八月間將車出售予其妻之兄林順安，有林順安之供述以
      及汽車新領牌照登記書影本在卷足稽（見八十八年偵續字第三九七號卷第三十
      六頁、五十五頁），被告若有竊取該車，焉敢賣給自己之姻親林順安而不賣給
      專收贓車之集團？又聲請人如有贖車，何以願於典當九個月之後將車籍資料交
      給被告？是被告所辯八十五年九月間典當，八十六年三月間流當，顯可採信。
      被告於該車流當後，八十六年六月間向聲請人索得車籍資料，八十六年七月間
      違規停車遭取締，同年八月間將車賣給林順安，時序上並無任何矛盾，揆諸首
      揭判例，尚難僅憑聲請人片面指訴即入人於罪。
    綜上所述，原檢察官調查結果以被告所涉各罪嫌均有不足而予以不起訴之處分，
    核無不合。聲請人仍執陳詞而指摘原處分不當，應無理由。
六、聲請人聲請交付審判意旨略以：
（一）侵占部分：
      前揭臺灣高等法院檢察署處分書採納原檢察官調查結果，認被告所保管之珠寶
      已遭不詳姓名者強盜而喪失占有，被告並於八十六年一月四日在大同分局建成
      派出所報案，制作受理刑事案件報案三聯單影本、發生刑案記錄表影本、刑事
      案件損失財物紀錄表等資料。原檢察官固然並未否定被告有保管該批珠寶，但
      聲請人聲請傳喚與被告合夥之中央當鋪陳姓負責人，係為證明：八十六年二月
      三日陳姓男子與被告拆夥時，陳姓男子始將聲請人所典當之珠寶點交予被告，
      被告所言珠寶遭人強盜一事並非真實，況上開刑事案件損失記錄表中亦無載明
      包括聲請人所典當之珠寶，故本件並非「已無必要傳喚陳姓負責人以證明被告
      有保管該批珠寶」。
（二）重利部分：
      聲請人係於不同日期，分三次向被告所經營之中央當舖典當珠寶、汽車等動產
      ，此應有被告出具不同日期之中央當舖當票三張在卷為憑，故聲請人就該三張
      當票所應支付利息之日便有不同，當然簽發支票時間便會間隔二日、五日或八
      日，此事實並無礙於被告每十天收取一次重利，前揭臺灣高等法院檢察署處分
      書及原檢察官均誤認被告係收取一張當票之利息。
（三）竊盜部分：
      聲請人已於八十六年七月三日向被告回贖所典當之汽車，並取回八十六年六月
      間交給被告之該車之原始證書（即出廠證書）、進口與貨物稅完（免）稅證明
      書及汽車新領牌照登記書等車籍證明文件，聲請人始能於偵查中提出上開文件
      原本附卷，故前揭臺灣高等法院檢察署處分書及原檢察官認聲請人並未回贖該
      車一事並非事實；又被告雖將其所竊得之系爭汽車出售予其妻之兄林順安，而
      非其他贓車集團，然據刑法第三百五十一條可知，此種犯罪型態並非不能想像
      ，故仍不應僅憑此點遽認被告不敢賣給自己的姻親林順安。
七、經查：
（一）按新修正刑事訴訟法第二百五十八條之一規定告訴人得向法院聲請交付審判，
      係新增對於「檢察官不起訴或緩起訴裁量權」制衡之一種外部監督機制，法院
      僅就檢察官所為不起訴或緩起訴之處分是否正確加以審查，以防止檢察機關濫
      權，依此立法精神，同法第二百五十八條第三項規定法院審查聲請交付審判案
      件時「得為必要之調查」，其調查證據之範圍，自應以偵查中曾顯現之證據為
      限；而同法第二百六十條對於不起訴處分已確定或緩起訴處分期滿未經撤銷者
      得再行起訴之規定，其立法理由說明該條所謂不起訴處分已確定者，包括「聲
      請法院交付審判復經駁回者」之情形在內，是前述「得為必要之調查」，其調
      查證據範圍，更應以偵查中曾顯現之證據為限，不得就告訴人新提出之證據再
      為調查，亦不得蒐集偵查卷以外之證據，否則，將與刑事訴訟法第二百六十條
      之再行起訴規定，混淆不清，亦將使法院兼任檢察官而有回復「糾問制度」之
      虞；且法院裁定交付審判，即如同檢察官提起公訴使案件進入審判程序，是法
      院裁定交付審判之前提，必須偵查卷內所存證據已符合刑事訴訟法第二百五十
      一條第一項規定「足認被告有犯罪嫌疑」檢察官應提起公訴之情形，亦即該案
      件已經跨越起訴門檻，否則，縱或法院對於檢察官所認定之基礎事實有不同判
      斷，但如該案件仍須另行蒐證偵查始能判斷應否交付審判者，因交付審判審查
      制度並無如同再議救濟制度得為發回原檢察官續行偵查之設計，法院仍應依同
      法第二百五十八條之三第二項前段規定，以聲請無理由裁定駁回，合先敘明。
（二）侵占部分：
      聲請人就此部分聲請再議，無非以聲請人與中央當舖陳姓合夥人間之對話錄音
      帶及其譯文為憑，並據此聲請傳訊該陳姓男子，惟查聲請人於八十五年八月二
      十二日所典當之珠寶為鑽戒兩只、紅寶石、藍寶石戒指各乙只、手錶乙只；又
      於同月三十日典當者為紅寶石戒指乙只、翠玉手鍊、戒指各乙只、鑽戒二只、
      金幣乙套三枚，有被告提出之編號九二四、九二八當票收據影本及聲請人提出
      之編號九二八號中央當舖當票影本可憑（見八十八年度偵字第二五三四二號卷
      第二二頁、八十七年度偵字第一八九五九號卷三四頁），與被告之妻林偲妤於
      八十七年元月二日向臺北市政府警察局大同分局建成派出所報案遭強盜損失之
      財物包括：鑽戒、寶石、翡翠戒指、翡翠手鐲、手錶、金幣等大致相符，又有
      該所檢送之刑事案件損失財物紀錄表可按（見九十年度偵續一字第三一八號卷
      三五頁至三六頁），足認被告辯稱該等珠寶業遭強盜而滅失乙節，應屬實在。
      且按當舖業管理規則（業於九十年間廢止）第二十條規定：「當舖業之滿當期
      限，由內政部警政署、直轄市主管機關依當地習慣，並參照經濟狀況訂定公告
      之。前項期限不得少於三個月，滿期後五日仍得取贖或付清利息更新質當；屆
      期不取贖或不付利息者，當舖業得將原物變賣」，可見典當期限屆滿後，當舖
      有變賣典物之權利，換言之，典物即歸當舖所有；查卷附編號九二八號中央當
      舖當票入當日期係八十五年八月三十日，滿當日期則為八十五年十一月二十九
      日（見八十七年度偵字第一八九五九號卷三四頁），足見被告與聲請人約定之
      滿當期限為三個月，此由該紙當票之存根聯蓋有流當戳印益資證明（見八十八
      年度偵字第二五三四二號卷第二二項）；且聲請人亦於警訊時自承：「：：這
      些東西除了ＢＴ－００三三自用小客車於八十六年七月三日贖回外，其餘均未
      贖回」（見八十七年度偵字第一八九五九號卷一０頁背面）、並偵查中自承：
      「（問：車子、珠寶有贖回？）他說我珠寶被流當，車子有贖回：：」（見八
      十八年度偵續字第三九七號二五頁），可見聲請人未曾付款取贖上開珠寶，揆
      諸前開規定，上開珠寶縱未遭竊，亦已歸當舖所有，非聲請人所有之物，被告
      顯無侵占該等珠寶之餘地，基此，原處分認聲請人聲請傳喚該陳姓男子並無必
      要乙節，自無違誤。
（三）重利部分：
    １聲請人曾於警訊中陳述：被告在典當汽車後一個禮拜（即九月十八日左右），
      告知利息算法改為十天六分（即月息十八分），以前少算部分要補，前後付利
      息已達一百多萬元，付利息有時現金、有時支票、有時匯款云云（見八十七年
      度偵字第一八九五九號卷十頁反面），據此指訴被告涉有重利罪嫌，被告則辯
      以該等款項係聲請人另向伊借款之還款支票，與該三件典當利息無關。經查，
      被告於原檢察官偵查時即辯稱：「（問：收支票的用途？）有的是利息，有的
      是借款」、「（問：支票是車子、珠寶利息？）不是，是他跟我借款」，參諸
      聲請人所簽發之支票票載日期、匯款日期分別為：九月二十日（四萬元）、九
      月二十二日（一萬二千元）、九月二十七日（十萬元）、十月一日（三萬元）
      、十月五日（二紙、各為八萬四千元、三萬一千五百元）、十月十七日（七萬
      二千元）、十月十八日（十萬元）、十一月一日（三萬元）、十一月二十七日
      （二萬元）、十一月二十八日（一萬一千元）、十二月三十一日（三萬元），
      期間分別間隔二日、五日、四日、四日、十二日、一日、十四日、二十六日、
      一日及三十三日等，除九月二十二日該筆一萬二千元經被告坦承係屬編號九二
      四號當票之利息外，其餘者，或是票載日期或匯款日期與聲請人所謂被告每十
      天收取一次利息之日期無法吻合，或是票載金額或匯款金額與聲請人指稱之典
      當利息不符，均難認該等支票及匯款與該三件典當之利息有關，是被告辯稱該
      等支票或匯款係聲請人另外向其借款乙節，應非虛詞，原處分意旨就此部分認
      定，並無不當。
    ２惟查被告另於偵查中具狀以書面說明：「85.9.20  臺灣中小企銀  40,000 於
      85.9.12借40,000利息2,000當場已扣」、「85.10.1  彰銀松山分行  30,000
      85.9.23借30,000利息1,500當場已扣」、「85.10.5  彰銀松山分行  84,000
      85.9.25借80,000利息4,000（五分利）遭退票」、「85.10.5  彰銀松山分行
      31,500 85.9.26借30,000利息1,500」（見八十八年度偵續字第三九七號卷二
      九頁），該票載日期距借款日期均約一星期，被告即收取五分利息，如聲請人
      確另向被告借取上開款項，則被告似有收取月息二十分之行為（五分利乘以四
      星期等於二十），原處分就此並未深入調查，容有未當，然因此部分事實，僅
      有被告之書面陳述，並無其他補強證據，而本院依法不得調查新證據，復已如
      前述，自難因此逕為交付審判之裁定。
（四）竊盜部分：
      聲請意旨指訴聲請人已於八十六年七月三日向被告贖回系爭汽車，被告趁聲請
      人回南部一、二月時，竊取聲請人停放在路邊之該車，所以被告才會持有同年
      七月二十二日十五時二十五分，在臺北市○○路○段二三七號前違規併排停車
      被取締所開之臺北市○○○○道路交通管理事件告發通知單云云。惟聲請人於
      警訊中先謂其贖回該車時只有聲請人及被告在場（見八十七年度偵字第一八九
      五九號卷第十頁反面），復於偵訊時改稱被告店中另有一姓陳之股東在場（見
      八十七年偵字第一八九五九號卷八十七年十二月十七日偵訊筆錄），足見聲請
      人對回贖當天有何人在場之重要事實前後陳述已有不一。且按「當舖業之滿當
      期限，由內政部警政署、直轄市主管機關依當地習慣，並參照經濟狀況訂定公
      告之。前項期限不得少於三個月，滿期後五日仍得取贖或付清利息更新質當；
      屆期不取贖或不付利息者，當舖業得將原物變賣」，已如前述，查卷附編號九
      三三號中央當舖當票入當日期係八十五年九月十一日，滿當日期則為八十五年
      十二月十日（見八十七年度偵字第一八九五九號卷三四頁），被告實無於滿當
      日期後七個月再允聲請人取贖上開自用小客車之理。另查，卷附該車八十六年
      七月二十二日之違反道路交通管理事件告發通知單（見八十七年度偵字第一八
      九五九號卷第八七之一頁）之違規地點係臺北市○○路○段二三七號，該地點
      位於臺北市○○路○段二三五號中央當舖之營業所隔壁，衡情應係被告將車違
      規停放該地。參以聲請人自承：贖回該車後，八月初回高雄時將車停在樓下等
      語（見八十七年偵字第一八九五九號卷八十七年十二月十七日偵訊筆錄），如
      聲請人所述實在，則該車自八十六年七月三日起至八月間止，均應在聲請人占
      有中，則被告如何能於同年七月二十二日下午因違規併排停放該車受罰，可見
      聲請人指訴，確有瑕疵。末查，聲請人係於八十六年五月二十七日向遠東國際
      商業銀行承辦人王培君索回車籍資料（見九十年度偵續一字第三一八號卷四一
      頁背面），有王培君之書信可考（見同卷五五頁），而被告復否認其曾向聲請
      人領得車籍資料，而有關車輛過戶固需具備原新領牌照登記書車主聯、買賣雙
      方
      證（先至保險公司辦理變更手續或重新投保）、過戶登記書等資料，並蓋妥雙
      方印章，始可辦理，但本件車子過戶係以註銷ＢＴ－００三三號牌照、再新領
      Ｌ二－九三五三號牌照方式辦理，故不需提供原ＢＴ－００三三號牌照之新領
      牌照登記書車主聯，有新領牌照程序資料及異動歷史查詢表各一份在卷可稽，
      是聲請人持有ＢＴ－００三三之車籍資料一節，不足為其曾回贖本案車輛之證
      明，原處分意旨就此部分認定，依法並無違誤。聲請人其就此部分聲請交付審
      判，亦無從准許，應予駁回。
據上論斷，應依刑事訴訟法第二百五十八條之三第二項前段，裁定如主文。
中      華      民      國    九十二    年      七    月      十七      日
                                    臺灣臺北地方法院刑事第四庭
                                        審判長法  官  余學淵
                                              法  官  歐陽漢菁
                                              法  官  吳靜怡
右正本證明與原本無異。
不得抗告。
                                              書記官  游秀珠
中      華      民      國    九十二    年      七    月      十八      日


司法院資訊處製作；財團法人民間司法改革基金會備份。
